【裁判字號】    99,交聲,1449
【裁判日期】    991026
【裁判案由】    違反道路交通管理處罰條例聲明異議
【裁判全文】
臺灣臺北地方法院交通事件裁定        99年度交聲字第1449號
原處分機關  臺北市政府警察局信義分局
異  議  人
即受處分人  甲○○
上列異議人即受處分人因違反道路交通管理處罰條例案件，對於
臺北市政府警察局信義分局於中華民國99年7月27日所為之處分
（原處分案號：北市警義交裁字第AEY131341號），聲明異議，
本院裁定如下：
    主  文
原處分撤銷。
甲○○不罰。
    理  由
一、按犯罪事實應依證據認定之，無證據不得認定犯罪事實，刑
    事訴訟法第154條第2項定有明文。次按法院受理有關交通事
    件，準用刑事訴訟法之規定，復為道路交通管理處罰條例第
    89條前段所明定，是最高法院76年臺上字第4986號判例所揭
    示：「認定犯罪事實所憑之證據，雖不以直接證據為限，間
    接證據亦包括在內，然而無論直接或間接證據，其為訴訟上
    之證明，須於通常一般之人均不致有所懷疑，而得確信其為
    真實之程度者，始得據為有罪之認定，倘其證明尚未達到此
    一程度，而有合理之懷疑存在時，事實審法院復已就其心證
    上理由予以闡述，敘明其如何無從為有罪之確信，因而為無
    罪之判決，尚不得任意指為違法」之意旨，亦即刑事訴訟法
    上法院認定事實之最重要原則之一即認定被告有罪，就該有
    罪事實不能有任何之合理懷疑存在之原則，於法院審理行為
    人違反道路交通管理處罰條例案件時，當有其適用。易言之
    ，法院於審理行為人違反道路交通管理處罰條例案件，於為
    事實之認定時，如就原處分機關所認定行為人違規之事實仍
    有合理之懷疑，而無法確信行為人確有該當於道路交通管理
    處罰條例各該處罰條文之構成要件事實時，即應依訴訟法上
    待證事實「倘有懷疑，則應從被告之利益作解釋」之證據法
    則，作對受處分人有利之認定。
二、又按在道路堆積、置放、設置或拋擲足以妨礙交通之物，除
    責令行為人即時停止並消除障礙外，處行為人或其雇主新臺
    幣（下同）1,200元以上2,400元以下罰鍰；又所指之道路，
    指公路、街道、巷衖、廣場、騎樓、走廊或其他供公眾通行
    之地方，道路交通管理處罰條例第82條第1項第1款、第3條
    第1款定有明文。是若主管機關依本款對行為人處以罰鍰時
    ，行為人之行為自應該當該款「足以妨礙交通」之要件甚明
    ，而所謂妨礙交通，雖不以行人或車輛完全無法通行始該當
    ，惟仍需以有妨礙公眾通行權利之情形存在為必要，且此事
    實之有無，應依證據認定之。
三、原處分意旨略以：異議人即受處分人（下稱受處分人）甲○
    ○於民國99年1月14日上午10時25分許，在臺北市○○路505
    號之國父紀念館內之人行道（下稱系爭人行道）上放置法輪
    功文宣圖片妨礙通行，經民眾檢舉通報而為臺北市政府警察
    局信義分局三張犁派出所（下稱原舉發機關）派員警至現場
    察看，認受處分人有違反道路交通管理處罰條例第82條第1
    項第1款規定「在道路堆積、置放、設置或拋擲足以妨礙交
    通之物」之違規行為，而當場掣單舉發。嗣受處分人於應到
    案日期（99年1月29日）前之99年1月22日提出申訴，經臺北
    市政府警察局信義分局（下稱原處分機關）函請原舉發機關
    調查結果，仍認受處分人確有前開違規行為，原處分機關乃
    依道路交通管理處罰條例第82條第1項第1款之規定，於99年
    7月27日以北市警義交裁字第AEY131341號裁決書，裁處受處
    分人罰鍰1,500元。
四、受處分人聲明異議意旨略以：採證照片上之法輪功文宣、圖
    片固為伊所放置，惟該等物品之置放處所係在花圃土牆與人
    行道相接邊緣約25公分處，且偶有樹木枝幹突出其間，一般
    人不會有意行走其間，且系爭人行道路面寬度約3公尺，伊
    放置上開物品後，該人行道仍有寬闊之公共空間足供來往行
    人走動，不足以妨礙行人來往通行，是本件舉發有誤，為此
    聲明不服，請求撤銷原處分等語。
五、經查：
  (一)受處分人有於99年1月14日上午10時25分許，在臺北市○○
    路505號之國父紀念館內人行道上放置如採證照片所示法輪
    功文宣、圖片物品之情，業據受處分人坦承不諱，並經證人
    即本件舉發警員乙○○於本院調查時證稱明確（見本院卷第
    16頁至第17頁），復有採證照片4張附卷可稽（見本院卷第
    19頁至第20頁），固堪認定。
  (二)惟觀之本件編號1、編號4之採證照片可知（見本院卷第19頁
    至第20頁），受處分人所放置之法輪功文宣、圖片，部分係
    置放於石椅上，部分係固定在鐵欄杆上，均無從妨害公眾通
    行，就此部分已難認定有何「足以妨礙交通」之情形存在。
    再細究本件編號2、編號3採證照片所示受處分人於系爭人行
    道上放置法輪功文宣、圖片看板之位置（見本院卷第19頁至
    第20頁），乃緊鄰人行道旁之花圃邊緣，及人行道下方路緣
    ，所佔寬度均未超過50公分，而系爭人行道之寬度約2.2 公
    尺之情，業據證人乙○○於本院調查時證稱確實（見本院卷
    第17頁），足認受處分人放置於系爭人行道上之文宣圖片看
    板，相較該人行道之整體面寬而言，所佔比例尚屬微小，且
    上開物品之置放位置，係緊鄰人行道旁之花圃邊緣，亦非公
    眾通常行走之路面中央，若非刻意貼近花圃行走，當不致對
    整體通行之往來安全有所妨礙，佐以受處分人於系爭人行道
    放置上開物品後，該人行道仍可供2至3人併行通過，且無人
    因上開物品致遭阻擋不能通行之情，亦經證人乙○○於本院
    調查時證稱無訛（見本院卷第17頁），並有採證照片（編號
    1 、3）各1張存卷可憑，是就該處整體狀況以觀，尚無從認
    定前揭物品之擺放，已足以妨礙該處之公眾通行，且卷內復
    查無其他積極證據足資證明受處分人於上開時、地放置前揭
    物品，有何足以妨礙交通、影響公眾通行之情形存在，自應
    為受處分人有利之認定。
六、綜上所述，本院認受處分人固有於上開時、地放置採證照片
    所示之物品，然整體考量該等物品放置之位置、可能影響之
    空間、及該空間通常使用之狀況等情形後，認受處分人上揭
    物品之放置，尚未達於道路交通管理處罰條例第82條第1項
    第1款所定「足以妨礙交通」之程度，是原處分機關遽對受
    處分人為前開裁決處罰，即難認為允當。本件受處分人之異
    議為有理由，應由本院將原處分撤銷，改諭知受處分人不罰
    ，以資適法。
據上論斷，應依道路交通案件處理辦法第20條前段，裁定如主文
。
中    華    民    國    99    年    10    月    26    日
                  交通法庭    法  官  謝昀璉
上正本證明與原本無異。
如不服本裁定，應於裁定送達後5 日內向本院提出抗告狀。
                              書記官  鄭雅文
中    華    民    國    99    年    10    月    28    日

司法院資訊處製作；財團法人民間司法改革基金會備份。
